臺灣高等法院交通事件裁定　　　　　　100年度交抗字第583號
抗　告　人
即受處分人　胡家彬
上列抗告人即受處分人因違反道路交通管理處罰條例案件，不服
臺灣板橋地方法院，中華民國100年4月11日所為裁定（99年度交
聲字第4630號），提起抗告，本院裁定如下：
    主  文
抗告駁回。
    理  由
一、原裁定意旨略以：異議人即受處分人胡家彬，於民國99年11
    月28日1 時46分許，駕駛車牌號碼692-A8號營業小客車，行
    經臺北市○○路68巷30號前 (裁決書略載為青年路)， 因有
    「拒絕接受酒精濃度測試之檢定」之違規行為，經員警當場
    填製北市警交字第AEY877074 號舉發違反道路交通管理事件
    通知單舉發後，原處分機關於99年12月15日以北市裁罰字第
    裁22-AEY877074號裁決書，依道路交通管理處罰條例第35條
    4項、第67條第2項（裁決書漏載第2項）規定，裁處罰鍰新
    臺幣（下同）60,000元，吊銷駕駛執照，3年內不得考領駕
    駛執照。嗣受處分人對上開處分聲明異議，其意旨略以：伊
    之前有在臺北市○○路附近喝酒，因為有酒味不敢回家，就
    先在車上睡，醒來就開車到被舉發地點，伊將車停在巷子裡
    面，該處不是停車格，伊是靠馬路右邊停車，伊下車上廁所
    和抽煙，當時車子並沒有發動，後來伊與路人發生爭執，剛
    好有警車經過，警員就下車將路人壓制在地，當時伊已下車
    一段時間，並未坐在汽車駕駛座內，應非屬道路交通管理處
    罰條例第35條第1項、第4項所指之「汽車駕駛人」，為此請
    求撤銷原處分云云。經查：
(一)原審傳喚證人即舉發員警陳信森到庭並具結證稱：伊當天是
    機車巡邏，當地有一個巡邏箱，伊是先發現異議人停車下來
    小解，車子停在路中央，沒有熄火，當時剛好有一群人要坐
    他的車，但是異議人說他沒有營業了，所以兩方就開始爭執
    ，而且其中一人還作勢要打異議人，伊就先制服該人，他朋
    友過來說該人喝多了，伊就跟那群人說，請他們自己處理，
    所以後來那群人就走了，伊發現異議人全身酒味，就向異議
    人表示，請他出示證件，接受酒測，異議人就一直猛打電話
    ，投訴警察局的勤務中心，消極不配合酒測，現場也有連續
    三次告知他應該接受酒測，但是他沒有理會，所以就依法開
    單。我們是先攔停異議人之後，才通知警車到場支援並帶酒
    測器過來，我們怕異議人攔檢過程中會衝撞員警，所以先把
    鑰匙取走。伊確實有看到異議人在車上駕駛的行為，而且我
    們攔停他是在他小解之後等語（見原審卷第22頁反面至23頁
    ），並庭呈蒐證光碟1份。
(二)經原審勘驗該蒐證光碟結果略為：警員請異議人出示證件，
    二人並走到異議人車輛旁，異議人之車輛與停放在停車格內
    之其他車輛併排停放在路上，該路段為雙向各1 線道，警員
    先進入異議人車內將車上之音樂關上後出來，異議人進入車
    內拿證件給警員，警員詢問異議人喝什麼酒，並表示有聞到
    酒味，異議人表示其沒有喝酒，之後警員說要幫異議人酒測
    ，並詢問異議人是否要喝水，異議人表示其要打電話，開始
    打電話至某分局，之後警員詢問異議人是否願意接受警方酒
    測，異議人不回答繼續講電話，等異議人掛斷電話，警員再
    詢問異議人是否願意接受酒測，異議人表示其可以接受酒測
    ，但是先讓他打電話，並開始打電話至另一分局，此時另一
    警員表示錄影已超過15分鐘可以開單舉發了，之後異議人持
    續講電話，警員復告知異議人請其配合酒測，等異議人掛斷
    電話，警員又詢問異議人是否要吹酒測器，異議人表示其還
    沒有喝水，警員詢問異議人是否願意接受酒測，異議人又打
    電話並表示要叫刑事組的人來，警員則向異議人表示要以異
    議人拒絕酒測為由開單告發，之後警員又拿起酒測器詢問異
    議人是否需要，異議人表示不要，並繼續打數通電話至其他
    分局，異議人打完電話後就走回車內坐，之後異議人下車走
    到路邊繼續打電話時，警員則詢問異議人是否要收紅單，但
    異議人仍繼續打電話等情，有原審勘驗筆錄1 份在卷可參，
    核與證人陳信森上揭證述情節相符，堪認其上揭證述內容與
    實情相符，自堪採認為真。故異議人既經警員數次要求其配
    合酒測，卻一再消極拒絕配合或以欲打電話等詞推託，且觀
    以上開光碟錄影時間長達30餘分鐘，足認異議人於上開時、
    地，確係有意拒絕接受酒精濃度測試甚明。況且，異議人亦
    自承其於飲酒後，確有自飲酒地即臺北市○○路附近將車輛
    駕駛至上址舉發地點停放等語（見原審卷第33頁反面），其
    於被舉發前既有駕駛車輛之行為，自屬上開條文所規範的「
    汽車駕駛人」無誤，故異議人辯稱員警到場時伊已下車，伊
    非為「汽車駕駛人」云云，自非可採。
(三)綜上所述，異議人即受處分人於前述時、地確有「拒絕接受
    酒精濃度測試之檢定」之違規行為，是原處分機關援引道路
    交通管理處罰條例第35條4項、第67條第2項（裁決書漏載第
    2項）之規定，據以裁處罰鍰60,000元，吊銷駕駛執照，3年
    內不得考領駕駛執照，核無違誤，本件異議人之異議為無理
    由，應予駁回等語。
二、抗告意旨略以：警員陳信森於原審陳述當日之情形和經過與
    事實不符，有違背公平、公正之原則，伊願與警員陳信森當
    庭對質，懇請鈞院能給予機會云云。
三、惟查：
(一)按汽車駕駛人駕駛汽車拒絕接受酒精濃度測試之檢定者，處
    60,000元罰鍰，並當場移置保管該汽車及吊銷該駕駛執照，
    且3年內不得考領駕駛執照，道路交通管理處罰條例第35條
    第4項前段、第67條第2項前段分別定有明文。至有無「拒絕
    接受酒精濃度測試檢定」，並不以駕駛人有無親口表明拒絕
    接受測試為唯一準據，如其雖未明示拒絕測試，卻刻意消極
    推諉拖延接受測試之時間，期使體內酒精濃度得因時間經過
    而代謝降低，進而規避酒精濃度超過規定標準而駕車之處罰
    ，亦應屬之；若非如此，不僅影響警方公權力之行使，更使
    取締酒醉駕車之執法產生公平性之質疑；況依道路交通管理
    處罰條例第35條第4項之文義解釋，亦無將駕駛人消極推諉
    拖延接受酒精濃度測試檢定情況排除在外之意。因此，只要
    駕駛人有「拒絕接受酒精濃度測試檢定」之實質作為，無論
    係積極明示不接受酒精濃度測試檢定，抑或消極推諉拖延接
    受酒精濃度測試檢定之時間，均有上開罰則之適用。
(二)本件抗告人即受處分人胡家彬於前述時、地，駕駛車牌號碼
    692-A8號營業小客車，行經臺北市○○路68巷30號前，因有
    「拒絕接受酒精濃度測試之檢定」之違規行為，業經證人即
    舉發警員陳信森於原審到庭就當日所見受處分人違規情形為
    證述綦詳（見原審卷第22頁反面至23頁），業如上述，並有
    蒐證光碟在卷可佐，復有臺北市政府警察局萬華分局99年12
    月7日北市警萬分交字第09936671300號函、臺北市政府警察
    局北市警交字第AEY877074號舉發違反道路交通管理事件通
    知單、臺北市交通事件裁決所北市裁罰字第裁22-AEY877074
    號違反道路交通管理事件裁決書在卷可稽（見原審卷第10至
    12頁）。又原審於100年3月16日當庭播放該蒐證光碟並提示
    該蒐證光碟之勘驗筆錄，有原審勘驗筆錄及訊問筆錄在卷可
    參（見原審卷第30至31、33頁反面）。且查，受處分人於原
    審勘驗蒐證光碟後當庭坦承其當時確實沒有接受酒測，因為
    其不知要怎麼測等語（見原審卷第34頁），受處分人亦於原
    審自承其於至該處下車去上廁所之前，1點多從台北青年路
    要回去，在這之前有在附近喝酒，所以有酒味，其就不敢回
    家，原本在車上睡，醒來之後就開車到被舉發的地點，其下
    車上廁所，還在該處抽煙等語（見原審卷第33頁反面），核
    與舉發警員於原審所證被告確係駕車停至該址之情節一致，
    其為警舉發時該車輛係停在路中央佔用整個車道，亦有該蒐
    證光碟可證，可見受處分人當時確係由他處駕駛至舉發地點
    暫停，甚為明確。至受處分人雖陳稱：其認為處罰必須是執
    法人員要看到其有駕駛的行為才算，且其已經下車一段時間
    後警察才來云云，惟其確係酒後駕車停至該舉發地點後與人
    發生衝突，經員警到場處理之事實，已為受處分人所不否認
    ，其事後不願接受酒測，亦為其自承不諱，職此，綜觀全卷
    所得之證據資料，顯見受處分人經警員依法攔檢盤查，於稽
    查後發現受處分人身上散發濃厚酒味，經多次勸導，仍有消
    極拒絕酒測之情形，堪認受處分人確未配合警方施以酒精濃
    度之測試，構成「拒絕接受酒精濃度測試之檢定」之違規行
    為，其嗣後質疑警員之證述，自屬無據。
(三)綜上，受處分人於前述時、地確有「拒絕接受酒精濃度測試
    之檢定」之違規行為，原處分機關援引道路交通管理處罰條
    例第35條4項、第67條第2項（裁決書漏載第2項）之規定，
    據以裁處罰鍰60,000元，吊銷駕駛執照，3年內不得考領駕
    駛執照，核無違誤。受處分人對原處分聲明異議，原審以異
    議無理由，而以裁定予以駁回，核其認事用法亦無不當。是
    本件抗告為無理由，應予駁回。
據上論結，應依道路交通管理處罰條例第89條，道路交通事件處
理辦法第25條，刑事訴訟法第412 條，裁定如主文。
中    華    民    國   100    年    5     月    17    日
                  交通法庭    審判長法  官  許宗和
                                    法  官  潘進柳
                                    法  官  沈君玲
以上正本證明與原本無異。
不得再抗告。
                                    書記官  彭于瑛
中    華    民    國   100    年    5     月    17    日